臺灣基隆地方法院刑事判決　　　　　　　 96年度訴字第256號
公　訴　人　臺灣基隆地方法院檢察署檢察官
被　　　告　乙○○
　　　　　　　　　　樓
上列被告因毒品危害防制條例案件，經檢察官提起公訴（96年度
毒偵字第259號、第698號），被告就被訴事實為有罪之陳述，本
院合議庭裁定由受命法官獨任進行簡式審判程序審理，判決如下
：
    主  文
乙○○施用第一級毒品，累犯，處有期徒刑拾月。又施用第二級
毒品，累犯，處有期徒刑柒月，扣案之玻璃球肆個，均沒收。應
執行有期徒刑壹年月，扣案之玻璃球肆個，均沒收。
    事  實
一、乙○○前因施用毒品案件，經本院以88年度毒聲字第114 號
    裁定送觀察、勒戒後，因認無繼續施用毒品之傾向，由臺灣
    基隆地方法院檢察署檢察官於民國88年6 月30日以88年度偵
    字第3902號為不起訴處分確定，並於88年7月1日出勒戒所；
    又因施用毒品案件，經本院以88年度毒聲字第1854號裁定送
    觀察、勒戒後，因認有繼續施用毒品之傾向，復經本院以88
    年度毒聲字第2046號裁定送強制戒治，復經本院以89年度毒
    聲字第538號裁定停止戒治付保護管束，於89年3月7 日出戒
    治所，至89年10月4 日保護管束期滿執行完畢，該次犯行並
    經同署檢察官提起公訴，並經本院於88年11月9 日以88年度
    訴字第520號判處有期徒刑7月、5 月，應執行有期徒刑10月
    確定，於89年11月28日入監執行，迄90年9 月27日執行完畢
    ；復因施用第一級毒品案件，經本院以91年度毒聲字第747
    號裁定送強制戒治，復經本院以92年度毒聲字第884 號裁定
    停止戒治付保護管束，於92年11月3 日出戒治所，至92年12
    月15日保護管束期滿執行完畢，該次犯行並經同署檢察官提
    起公訴，並經本院於92年2月26日以91年度訴字第432號判處
    有期徒刑10月確定；另因施用第二級毒品案件，經本院於92
    年1 月23日以91年度易字第324號判決判處有期徒刑6月確定
    ；上開二罪（10月、6月），並經本院年度聲字第195號裁定
    定應執行有期徒刑1年2月確定，再因施用第一級毒案件，經
    本院於93年5月25日以93年度訴字第272號判處有期徒刑7 月
    確定，上開案件（1年2月、7月）接續執行，刑期自93年3
    月11日起算，迄94年11月14日縮刑期滿執行完畢。詎乙○○
    猶未戒除毒癮，明知海洛因、安非他命類業經公告列為毒品
    危害防制條例之第一級、第二級毒品，不得非法持有、施用
    ，仍於上開強制戒治執行完畢釋放後5年內，基於反覆持續
    施用第一級毒品海洛因之犯意，自95年12月間某日起，至96
    年2月15日上午7時許止，在基隆市安樂區○○○路135巷5弄
    49號7樓居處、臺北縣瑞芳鎮○○路37號3樓等地，以將第一
    級毒品海洛因摻入香菸內吸食之方式，反覆施用第一級毒品
    海洛因，平均2日施用1次。另基於反覆持續施用第二級毒品
    安非他命類之犯意，自95年12月間某日起，至96年2月15 日
    上午8時許止，同在上開地點內，以將安非他命類置於玻璃
    吸食器內加熱燒烤後，再以口鼻吸食蒸發氣體之方式，反覆
    施用第二級毒品安非他命類，平均3日施用1次。嗣為警先於
    96年1月17日下午1時15分許，在乙○○位於基隆市○○區○
    ○路135巷5弄49號7樓居處內查獲，並扣得其所有供施用第
    二級毒品安非他命類所用之玻璃球4顆；復於96年2月15 日
    下午1時30分許，在基隆市○○區○○街3號碼頭前，臨檢查
    獲，且採集其尿液送驗結果，均呈嗎啡及安非他命暨甲基安
    非他命陽性反應，始知上情。
二、案經基隆市警察局第二分局、第四分局分別報請臺灣基隆地
    方法院檢察署檢察官偵查起訴。
    理  由
一、本件被告乙○○所犯為毒品危害防制條例第10條第1項、第2
    項之施用第一級毒品罪、第二級毒品罪，均非死刑、無期徒
    刑、最輕本刑為3 年以上有期徒刑之罪，或高等法院管轄第
    一審之案件，被告於本院準備程序中，就被訴事實為有罪之
    陳述，經告以簡式審判程序之旨，並聽取檢察官、被告之意
    見後，本院合議庭裁定由受命法官進行簡式審判程序，是本
    件之證據調查，依刑事訴訟法第273條之2規定，不受同法第
    159條第1項、第161條之2、第161條之3、第163條之1及第16
    4條至第170條規定之限制，合先敘明。
二、上揭分別反覆持續施用第一級、第二級毒品之事實，業據被
    告於本院審理時均坦承不諱，且被告於96年1月17日、同年2
    月15日為警先後採取其親自排放之尿液，送請臺灣尖端先進
    生技醫藥股份有限公司，以氣相層析質譜儀分析法確認檢驗
    結果，呈嗎啡、安非他命暨甲基安非他命陽性反應，此有該
    公司於96年1月29日、同年3月7 日所出具之濫用藥物檢驗報
    告各1 份在卷可稽，而以該公司所用之氣相層析質譜儀分析
    法之精確度而論，應可剔除「偽陽性反應」之可能（行政院
    國軍退除役官兵輔導委員會臺北榮民總醫院83年3月1日北
    總內字第01855號、同年4月7 日北總內字第0305 9號函參
    照），該檢驗結果自可憑信。此外，復有被告自承其所有供
    施用第二級毒品所用之玻璃球4 個扣案足佐，堪認被告上開
    自白與事實相符，應係真實。
三、再者，被告前因施用毒品案件，經本院以88年度毒聲字第11
    4 號裁定送觀察、勒戒後，因認無繼續施用毒品之傾向，由
    臺灣基隆地方法院檢察署檢察官於88年6 月30日以88年度偵
    字第3902號為不起訴處分確定，並於88年7月1日出勒戒所；
    又因施用毒品案件，經本院以88年度毒聲字第1854號裁定送
    觀察、勒戒後，因認有繼續施用毒品之傾向，復經本院以88
    年度毒聲字第2046號裁定送強制戒治，復經本院以89年度毒
    聲字第538號裁定停止戒治付保護管束，於89年3 月7日出戒
    治所，至89年10月4 日保護管束期滿執行完畢，該次犯行並
    經同署檢察官提起公訴，並經本院於88年11月9 日以88年度
    訴字第520號判處有期徒刑7月、5 月，應執行有期徒刑10月
    確定，於89年11月28日入監執行，迄90年9 月27日執行完畢
    ；復因施用第一級毒品案件，經本院以91年度毒聲字第747
    號裁定送強制戒治，復經本院以92年度毒聲字第884 號裁定
    停止戒治付保護管束，於92年11月3 日出戒治所，至92年12
    月15日保護管束期滿執行完畢，該次犯行並經同署檢察官提
    起公訴，並經本院於92年2月26日以91年度訴字第432號判處
    有期徒刑10月確定；另因施用第二級毒品案件，經本院於92
    年1 月23日以91年度易字第324號判決判處有期徒刑6月確定
    ；上開二罪（10月、6月）並經本院年度聲字第195號裁定定
    應執行有期徒刑1年2月確定；再因施用第一級毒案件，經本
    院於93年5月25日以93年度訴字第272號判處有期徒刑7 月確
    定，上開案件（1年2月、7月）接續執行，刑期自93年3月11
    日起算，迄94年11月14日縮刑期滿執行完畢等情，此有臺灣
    高等法院被告前案紀錄表1 份在卷可稽，是以，被告於上開
    強制戒治執行完畢釋放後5 年內，再犯毒品危害防制條例第
    10條第1項、第2項之施用第一級毒品及第二級毒品犯行，洵
    堪認定，本案事證明確，應依法論科。
四、論罪科刑
(一)、查海洛因及安非他命類分別係毒品危害防制條例第2條第2項
    第1款、第2款所定之第一級毒品、第二級毒品，被告予以施
    用，核其所為，係犯毒品危害防制條例第10條第1項、第2項
    之施用第一級毒品罪及施用第二級毒品罪。其持有第一級毒
    品海洛因及第二級毒品安非他命類係供施用，其持有第一級
    毒品、第二級毒品之低度行為分別為施用第一級毒品、第二
    級毒品之高度行為所吸收，不另論罪。又按「刑事法若干犯
    罪行為態樣，本質上原具有反覆、延續實行之特徵，立法時
    既予特別歸類，定為犯罪構成要件之行為要素，則行為人基
    於概括之犯意，在密切接近之一定時、地持續實行之複次行
    為，倘依社會通念，於客觀上認為符合一個反覆、延續性之
    行為觀念者，於刑法評價上，即應僅成立一罪。學理上所稱
    『集合犯』之職業性、營業性或收集性等具有重複特質之犯
    罪均屬之，例如經營、從事業務、收集、販賣、製造、散布
    等行為概念者是（最高法院95年度台上字第1079號判決要旨
    參照）」，亦即立法者針對特定刑罰規範之構成要件，已預
    設其本身係持續實行之複次行為，具備反覆、延續之行為特
    徵，故將之總括或擬制成一個構成要件之「集合犯」行為，
    因刑法評價上為構成要件之行為單數，應僅成立一罪。而查
    毒品因具有成癮性、濫用性（此觀乎毒品危害防制條例第2
    條之規定自明），立法實務首重以刑事處遇方式戒斷行為人
    毒癮，若無法收其實效，始依法追訴處罰（此觀乎毒品危害
    防制條例第20條、第23條之規定即明），故施用毒品本身具
    備反覆、延續之行為特徵，反覆多次施用毒品始為此類犯罪
    之典型或常態，故如將反覆多次施用毒品行為評價為數罪，
    顯與刑罰過度評價禁止原則相悖，並有違憲法所揭櫫之比例
    原則，從而，刑法評價上，反覆持續施用毒品，自應僅成立
    集合犯一罪（學者林鈺雄著「跨連新舊法之施用毒品行為—
    兼論行為單數與集合犯、接續犯概念之比較」，刊於95年7
    月本土法學雜誌第84期第141 頁以下，亦採相同之見解）。
    準此，有關行為人多次施用毒品之犯罪，實務前均依修正前
    刑法第56條連續犯之規定論以一罪，並加重其刑，惟因上開
    連續犯規定業因刑法於94年2月2日修正而經刪除，並自95年
    7月1日施行，其中修正理由說明四並載明「至連續犯之規定
    廢除後，對於部分習慣犯，例如竊盜、吸毒等犯罪，是否會
    因適用數罪併罰而使刑罰過重產生不合理之現象一節，在實
    務運用上應可參考德、日等國之經驗，委由學界及實務以補
    充解釋之方式，發展接續犯之概念，對於合乎接續犯或包括
    的一罪之情形，認為構成單一之犯罪，以限縮數罪併罰之範
    圍，用以解決上述問題」等語，是本院基於前述施用毒品構
    成要件之反覆實行特徵，並考量連續犯規定業經刪除之法律
    實然面暨修正刪除之立法理由，認為行為人如基於反覆實行
    之犯意，在密切接近之一定時、地，持續多次施用毒品行為
    ，應僅成立集合犯一罪。經查，本案被告曾因施用毒品犯行
    ，經法院裁定送觀察勒戒、強制戒治及判處罪刑後，再犯本
    案施用第一級毒品海洛因、第二級毒品安非他命類之犯行，
    且施用期間之為2日1次或3日1次、多在基隆市安樂區○○○
    路135巷5弄49號7 樓居處內施用等情，業據被告自承在卷，
    顯見被告係基於多次實施犯行之決意，於密接之時間及地點
    ，反覆持續施用第一級毒品、第二級毒品，揆諸前揭說明，
    自應論以集合犯一罪。被告所犯上開二罪，犯意各別，行為
    互殊，罪名不同，應予分論併罰。末查，被告曾有如前所述
    之犯罪科刑及刑之執行情形，此有臺灣高等法院被告前案紀
    錄表在卷可稽，其於有期徒刑執行完畢後，5 年以內，故意
    再犯本案有期徒刑以上之二罪，均為累犯，各應依刑法第47
    條第1項規定，加重其刑。
(二)、爰審酌被告前因施用毒品經觀察、勒戒、強制戒治、判刑、
    徒刑執行完畢後，猶不知戒惕，復再施用第一級、第二級毒
    品，無視於毒品對於自身健康之戕害及國家對於杜絕毒品犯
    罪之禁令，顯無戒斷之決心，然念及其前開犯罪係戕害自身
    ，尚未害及他人，且犯罪後復坦承犯行，態度尚可等一切情
    狀，就其所犯上開二罪分別量處如主文所示之刑，並定其應
    執行之刑，以資儆懲。
(三)、扣案之玻璃球4 個，係被告所有，供其施用第二級毒品安非
    他命類所用之物（非毒品危害防治條例第11條第3項所謂「
    專供施用毒品之器具」），業據被告於本院審理時供明在卷
    ，爰依刑法第38條第1項第2款之規定，宣告沒收。
據上論斷，應依刑事訴訟法第273 條之1第1項、第299條第1項前
段，毒品危害防制條例第10條第1項、第2項，刑法第11條前段、
第47條第1項、第38條第1項第2款、第51條第5款，判決如主文。
本案經檢察官甲○○到庭執行職務。
中　　華　　民　　國　　96　　年　　4 　　月　　24　　日
                  刑事第二庭  法  官  許心
以上正本證明與原本無異。
如不服本判決應於收受本判決後10日內向本院提出上訴書狀，其
未敘述上訴理由者，並得於提起上訴後10日內向本院補提理由書
狀（均須按他造當事人之人數附繕本。）「切勿逕送上級法院」
。
中　　華　　民　　國　　96　　年　　4 　　月　　24　　日
                              書記官  邱李和
附錄：本案論罪科刑法條全文
毒品危害防制條例第10條
施用第一級毒品者，處6 月以上5 年以下有期徒刑。
施用第二級毒品者，處3 年以下有期徒刑。
